【裁判字號】    92,上易,1647
【裁判日期】    921112
【裁判案由】    竊盜
【裁判全文】
臺灣高等法院臺中分院刑事判決                  九十二年度上易字第一六四七號
    上  訴  人  臺灣臺中地方法院檢察署檢察官
    被      告  丙○○
右上訴人因被告竊盜案件，不服臺灣臺中地方法院九十一年度易字第九九四號中華民
國九十二年七月二日第一審判決（起訴案號：臺灣臺中地方法院檢察署九十一年度偵
字第四一一三號），提起上訴，本院判決如左：
    主      文
上訴駁回。
    理      由
一、公訴意旨係以：被告丙○○與鄭銘元（經原審法院另案判處有期徒刑一年二月）
    共同基於為自己不所有之犯意聯絡，於民國（下同）九十年十一月二十八日凌晨
    四時許，在臺中縣清水鎮○○路三一五號前，由鄭銘元持自備鑰匙一支，及客觀
    上足堪為兇器使用之螺絲起子及老虎鉗各一支，共同竊取甲○○所有之車牌號碼
    ＮＱ－三二五六號自用小客車一輛，得手後，由鄭銘元駕駛該車載丙○○離去，
    途中換手改由被告丙○○駕駛該車，於當日凌晨四時四十分許，行經臺中縣清水
    鎮○○路、五權路口為警發覺係贓車而欲攔檢時，被告丙○○心虛跳車逃逸，鄭
    銘元則當場被捕，因認被告丙○○涉犯刑法第三百二十一條第一項第三款之加重
    竊盜罪嫌。
二、按犯罪事實應依證據認定，無證據不得認定犯罪事實；又不能證明被告犯罪者，
    應諭知無罪之判決，刑事訴訟法第一百五十四條第二項、第三百零一條第一項分
    別定有明文。又認定不利於被告之事實，須依積極證據，茍積極證據不足為不利
    於被告事實之認定時，即應為有利於被告事實之認定，更不必有何有利之證據；
    又共同被告不利於己之陳述，固得採為其他共同被告犯罪之證據，惟此項不利之
    陳述，須無瑕疵可指，而就其他方面調查，又與事實相符，始得採為其他共同被
    告犯罪事實之認定，最高法院著有三十年上字第八一六號四十六年台上字第四一
    九號判例可資參照。公訴人認為被告涉有竊盜犯行，無非依共同被告鄭銘元於警
    訊之供詞，且鄭銘元確與被告有電話聯絡，為其論據。惟訊之被告堅決否認有何
    竊盜犯行，辯稱：案發當天係鄭銘元開車到伊住處載伊去清水鎮遊玩，回程時所
    乘之車沒有油了，鄭銘元就叫伊在車上等他，伊在車上等了約五、六分鐘後，鄭
    銘元不知從何處開另一部車子過來，伊則開原來所乘之車，跟在鄭銘元後面開了
    一段路，後來鄭銘元叫伊把車停在路旁，改乘他所開那部車，鄭銘元開了大約二
    分鐘後，向伊說手排的車他不太熟，問伊會不會開，伊說會，於是就換伊開，開
    不到一分鐘就遭警攔查，當時伊並不知道所駕駛之車是贓車，警方盤查時，鄭銘
    元始告訴伊他被通緝，而且所駕的車是贓車，並叫伊趕快跑，伊才知道所駕之車
    是贓車等語。
三、經查：(一)、車牌號碼ＮＱ－三二五六號自用小客車，係甲○○於九十年十一月二
    十八日凌晨四時許，在臺中縣清水鎮○○路三一五號前失竊，並隨即向臺中縣警
    察局清水分局大秀派出所報案，此固據被害人甲○○於警訊時指述在卷，並有車
    輛竊盜、車牌失竊資料個別查詢報表－查詢車輛認可資料、照片及贓物認領收據
    附卷可稽。然而，被害人甲○○之指述，僅足證明其上開汽車失竊之事實，然對
    於該車究係何人竊取，尚無法證明，自不得遽此為不利於被告之認定。又共同被
    告鄭銘元雖於原審九十年度易字第三八七五號竊盜案（下稱原審另案）警訊時雖
    曾供稱：「我於九十年十一月二十八日凌晨四時許，以螺絲起子開啟車牌號碼Ｎ
    Ｑ－三二五六號自用小客車車門，啟動引擎而得手，當時有和我朋友阿偉一起作
    案偷竊」、「．．．之後我就告知阿偉說我們一起偷部車回家去，結果阿偉就和
    我竊取該車」等語，該警訊筆錄有按，惟核其所供內容，共同被告鄭銘元一人即
    可獨力完成竊車行為，而未述及本案被告於竊車過程中分擔何等具體工作。況且
    ，共同被告鄭銘元於原審另案審理時係供稱：「（你偷車時，阿偉在做什麼？）
    因為我們沒有交通工具，所以我就建議偷一部車就可以開回去。但我偷車，阿偉
    沒有管我，一直到我偷到了，我們才一起開車回去」等語，亦有審判筆錄在卷可
    憑；又共同被告鄭銘元於本案警訊時證稱：「（行竊車牌號碼ＮＱ－三二五六號
    自用小客車時，丙○○在做什麼？）他站在旁邊看，並叫我說不要偷車，我說沒
    有關係」、「（為何警方查獲時為丙○○駕駛竊來之車牌號碼ＮＱ－三二五六號
    自用小客車？）我開得太累換丙○○開」等語（見偵查卷第七頁反面）；其於本
    案原審調查時證稱：「九十年十一月二十八日凌晨一、二點，我在彰化住處施打
    海洛因後，就打電話聯絡阿偉，叫他過來我家，過一會他就騎機車來我家，我們
    二人就一起出去，由我開一台藍色贓車（是我之前一個人偷來的）載阿偉，我就
    開車到清水鎮○○路，我當時是想要去那邊偷車，但是我沒有告訴阿偉，阿偉不
    知道我當時開的那台藍色車子是贓車。我們到了清水鎮○○路後，就到處亂逛，
    大約凌晨四時左右才開到海濱路三一五號前，我跟阿偉說我要下去牽停在該處的
    一部車牌號碼ＮＱ－三二五六號自用小客車，意思就是要偷這部車，阿偉那時跟
    我說不要，我沒有管他，就帶著一支一字起子走下去偷那部車，那時阿偉就將原
    來藍色車子沿著海濱路往前開。我偷完後就將車開走，並且追上在前面的阿偉，
    叫他把原來的藍色車子放在路旁，改搭我新竊得的車子，那時阿偉沒有說什麼，
    就照我的話做。之後我就開新竊得車子載阿偉往我住處開，後來警方臨檢前約二
    十幾分鐘，我因疲勞，就叫阿偉來開車，所以警方查獲時是阿偉在駕駛座」等語
    （見原審卷第五十八頁），是以就本件竊車過程，共同被告鄭銘元前開證詞內容
    顯較前案警訊時之供詞為具體詳盡，依其所述可知：本件竊車犯行乃鄭銘元獨自
    完成，被告雖知悉鄭銘元下手竊取車牌號碼ＮＱ－三二五六號自用小客車，惟並
    未與之共謀竊盜，亦無分擔犯行或提供精神上、物理上之助力，自難僅以被告事
    後有駕駛贓車之舉，即遽論其有參與竊車犯行。又共同被告鄭銘元依00000
    00000號行動電話與被告連絡，該行動電話門號係由被告所租用，固有東訊
    電訊行動電話號碼資料查詢單在卷可據（見偵查卷第八頁），惟被告與鄭銘元既
    然係熟識之朋友，以行動電話連絡乃屬常情，非可據此為不利被告之認定。(二)、
    綜上所述，被告辯稱：案發前不知所駕駛之車牌號碼ＮＱ－三二五六號自用小客
    車為贓車一節，雖無可採，惟依上開共同被告鄭銘元陳述內容及卷附相關事證，
    亦難認定被告有參與鄭銘元之竊車行為。此外，復查無其他積極證據足資證明被
    告丙○○確有公訴人所指竊盜犯行，自屬不能證明被告犯罪，原審依刑事訴訟法
    第三百零一條第一項，諭知被告無罪之判決，經核無不當，檢察官猶執共同被告
    鄭銘元於警訊詞指摘原判決不當，請求撤銷改判而提起上訴，為無理由，應駁回
    其上訴。
四、至於被告在知悉鄭銘元竊取車牌號碼ＮＱ－三二五六號自用小客車之情況下，仍
    收受駕駛之，此部分所涉犯收受贓物罪嫌，因與起訴竊盜之基本社會事實不同，
    非可由本院逕自依刑事訴訟法第三百條，變更起訴法條而審判，應由檢察官另行
    處理，附此敘明。
據上論斷，應依刑事訴訟法第三百六十八條，判決如主文。
本案經檢察官乙○○到庭執行職務。
中      華      民      國      九十二     年    十一     月    十二    日
                                臺灣高等法院臺中分院刑事第七庭
                                      審判長法  官  林  榮  龍
                                            法  官  謝  說  容
                                            法  官  江  錫  麟
右正本證明與原本無異。
不得上訴。
                                            書記官  陳  振  海
中      華      民      國      九十二     年    十一     月    十三    日
                                                                        Ｒ


司法院資訊處製作；財團法人民間司法改革基金會備份。
